【裁判字號】    97,消債清,12
【裁判日期】    971117
【裁判案由】    清算事件
【裁判全文】
臺灣宜蘭地方法院民事裁定            97年度消債清字第12號
債  務  人  甲○○
上列當事人因消費者債務清理事件聲請清算，本院裁定如下：
    主  文
聲請駁回。
聲請程序費用由聲請人負擔。
    理  由
一、按依債務人與金融機構協商成立者，不得聲請更生或清算，
    但因不可歸責於己之事由，致履行顯有重大困難者，不在此
    限；本條例施行前，債務人依金融主管機關協調成立之中華
    民國銀行公會會員成立辦理消費金融案件無擔保債務協商機
    制與金融機構成立之協商，準用前項之規定，消費者債務清
    理條例第151條第5項、第6項分別定有明文。又聲請更生或
    清算不合程式或不備其他要件者，法院應以裁定駁回之，但
    其情形可以補正，法院應定期間先命補正，復為同條例第8
    條所明定。
二、本件聲請人聲請意旨略以：聲請人於消費者債務清理條例施
    行前，曾於民國（下同）95年間依照中華民國銀行公會會員
    辦理消費金融案件無擔保債務協商機制與最大債權銀行台新
    商業銀行股份有限公司就協商時確定之債務總金額新台幣（
    下同）1,906,258元，協商債務清償方案；約定自95年7月起
    ，以1月為1期，分120期，利率6.00％，每月繳納21,163元
    。惟聲請人主張嗣後因子宮肌瘤進而開刀治療，致使無法工
    作。是顯因非可歸責於己之事由，致履行有重大困難，復未
    經法院裁定開始清算程序或宣告破產，爰依法聲請清算等語
    。
三、經查：
 （一）按依債務人與金融機構協商成立者，除非因不可歸責於
       己之事由，致履行顯有重大困難，否則不得聲請更生或
       清算，消費者債務清理條例第151條第5項規定意旨甚明
       。是債務清償方案成立後，故由債務人按其條件履行，
       惟需於其後發生情事變更，在清償期間收入或收益不如
       預期，至該方案履行困難甚或履行不能，因不可歸責於
       己，始能聲請更生或清算。此項規定旨在避免債務人任
       意毀諾已成立之協商，濫用更生或清算之裁判上債務清
       理程序，蓋以債務清償方案係受當事人行使程序選擇權
       所為之債務清理契約，債務人應受該成立之協議所拘束
       。債務人既已與金融機構協商成立，如該協商方案之履
       行有其他不適當之情形，自仍應再循協商途徑謀求解決
       。
 （二）然而，本件聲請人自陳成立協商後，因子宮肌瘤大量出
       血進而開刀一事，經查所主張生病開刀之事實，堪認為
       真實，此有財團法人羅許基金會羅東博愛醫院於97年9
       月3日以(九七)羅博醫字第2008090002號函在卷可稽，應
       無疑義。惟另查其生活開銷關於保險費之部分，經詳閱
       本件聲請人所保險之內容可知，其保險項目多為人壽及
       投資型保險，而聲請人自承無力償還銀行債務，卻於生
       活必要支出方面陳明需年繳20萬元之保險費，且綜觀其
       他之生活必要支出方面，亦有才藝課及聯誼費等非必要
       之支出明細，就此觀之，依其毀諾時之生活狀況，應非
       不能依原協商條件繼續履行，而其於協商成立後，縱因
       確有開刀致短期無法工作，然就其他生活開銷方面並未
       盡力節省開支致履行協議困難，尚難認因此即認有不可
       歸責於己之事由所致。故聲請人主張因其述原因致履行
       協商條件致生活入不敷出之意見，實不足採。
四、綜上所述，本件聲請人既已與金融機構成立協商，且其收入
    及支出狀況，與協商成立當時相比，雖因生病致使短期內無
    法工作，然綜觀其生活情況而言應仍能依協商內容而為履行
    ，其聲請清算，顯與前開規定不符，揆諸前開說明，應駁回
    其清算之聲請，爰裁定如主文。
中    華    民    國    97    年    11    月    17    日
                  民  事  庭    法      官  張軒豪
上為正本係照原本作成
如不服本裁定，應於裁定送達後10日內，以書狀向本院提出抗告
，並繳納抗告費新臺幣1千元
中    華    民    國    97    年    11    月    17    日
                                書  記  官  李茂榮


司法院資訊處製作；財團法人民間司法改革基金會備份。
